臺灣士林地方法院民事判決
110年度婚字第267號
原      告  甲○○  
訴訟代理人  蔡怡亭律師
被      告  乙○○  

訴訟代理人  林佳穎律師
上列當事人間請求離婚事件，本院於民國111年4月26日言詞辯論
終結，判決如下：
    主      文
原告之訴駁回。
訴訟費用由原告負擔。
    事實及理由
一、原告主張：兩造於民國88年1月29日結婚，並育有一子一女
    （已成年），原在新竹同住生活，但被告疏於家務處理與子
    女照顧，致伊白天上班及晚上進修後疲累返家時，常因被告
    無視子女哭泣早已熟睡，仍需費心哄睡子女及整理家務，有
    時還要加班貼補家用，身心俱疲，其後被告不僅不願穩定工
    作，對伊父母資助之金錢更在使用上毫無節制，也不支付家
    庭生活費用，甚至由伊父母代償積欠之卡債達新臺幣（下同
    ）數百萬元，只知自己逛街購物，對家庭生活與費用負擔全
    無規劃，煮飯則為貪圖方便而不重視營養，伊雖多次溝通，
    被告依然我行我素，造成兩造為家務分配與金錢觀念經常爭
    吵。又被告為子女就學先攜同子女搬到台北與伊父母同住，
    伊則於返回台北工作後，亦回到老家與被告同住，然與被告
    分睡在客廳沙發及房間，且無法溝通或形成共識，被告還為
    躲避家務刻意早出晚歸，每每吃完晚餐就進入房間休息，更
    與伊母親相處不佳，致伊於95年間為避免兩造爭吵造成子女
    陰影，僅能避居新竹，家中一切開銷仍由伊支應及父母協助
    ，豈料被告對伊母親出言不遜，伊母親為家庭和諧，甚需忍
    受被告占用房間，長期委屈睡在客廳沙發上，終因無法繼續
    忍受，選擇搬到新竹與伊同住。兩造自95年間分居至今，毫
    無感情互動，至少7年未有性生活，且被告一直以伊之副卡
    消費，再由伊父母代償高額卡債，伊為父母之憂心與遭被告
    散近財產而深覺不孝，無法繼續與被告維持貌合神離之婚姻
    生活，否則徒增精神痛苦。綜上。兩造已有難以維持婚姻之
    重大事由，且非可歸責於伊，為此依民法第1052條第2項規
    定訴請裁判離婚，並聲明：准原告與被告離婚。
二、被告則以：原告情緒管控不佳，然伊在長輩教導下瞭解避免
    正面衝突，子女出生後亦選擇忍耐，更在夫妻爭執時接受原
    告對伊咆哮。又原告之主張均非事實，實則子女年幼時係由
    伊負責照顧，原告偶爾幫忙即稱身心俱疲，且伊於90年4月
    間係因公司倒閉及懷有身孕而選擇在家養胎，但仍利用失業
    救濟金繳納房貸，其後搬至台北與公婆同住，也為家庭開銷
    重返會計工作，並配合加班導致晚歸，絕非逃避家務或前往
    逛街購物。再原告無視兩造協議每月各支付2萬5,000元家用
    ，於95年6月間離家搬至新竹後就不願給付，然伊為感念公
    公曾在失業時協助之恩情，仍每月給付公公3,000元，前後
    長達8年，更獨力負擔家庭與子女之費用，以及在空閒時分
    擔家務處理。此外，婆婆在台北或新竹居住時都習慣睡在客
    廳沙發，亦係因大伯家中添男而搬到新竹居住，與伊無關。
    另伊於105年接受關節手術與進行復健時，原告仍對伊溫柔
    體貼及到院陪伴，亦於109年前在閒暇時返家同住，並聯袂
    出席家族聚會，且原告自承配合伊主動求歡，可見兩造非長
    期無性生活，孰料原告自同年5、6月間態度丕變，竟臨訟指
    摘兩造長年無親密行為或聯絡來往，顯非實在。復伊僅曾於
    93年間擔任家庭主婦時使用原告之副卡，不惟得到原告同意
    ，亦係負責管理財務以購置家中用品，至於逾百萬元之卡債
    則與伊無關。綜上，兩造婚姻未有破綻，亦無可歸責於伊之
    事由，應認原告依民法第1052條第2項訴請裁判離婚為無理
    由等語，資為抗辯，並聲明：原告之訴駁回。
三、按夫妻有民法第1052條第1項各款以外之重大事由，難以維
    持婚姻者，夫妻之一方得請求離婚，但其事由應由夫妻之一
    方負責者，僅他方得請求離婚，民法第1052條第2項定有明
    文。所謂「難以維持婚姻之重大事由」，係指婚姻是否已生
    破綻而無回復之希望，應依客觀之標準進行認定，審認是否
    已達於倘處於同一境況，任何人均將喪失維持婚姻意欲之程
    度(最高法院94年度台上字第115號判決意旨參照)。蓋婚姻
    係以夫妻相互間之感情為立基，並以經營夫妻之共同生活為
    目的，故夫妻自應誠摯相愛，並互信、互諒，協力保持婚姻
    共同生活之圓滿及幸福，倘若上開基礎已不復存在，夫妻間
    難以繼續共同相處，亦無法互信互諒，且無回復之可能時，
    自無繼續令雙方維持婚姻形式之必要，此時即應認有「難以
    維持婚姻之重大事由」。再婚姻如有難以維持之重大事由，
    於夫妻雙方就該事由均須負責時，應比較、衡量雙方之有責
    程度，僅責任較輕之一方得向責任較重之他方請求離婚，如
    雙方之有責程度相同，則雙方均得請求離婚，方符民法第10
    52條第2項規定之本旨(最高法院95年度第5次民事庭會議決
    議參照)。本件兩造於88年1月29日結婚，現婚姻關係存續中
    之事實，雖有原告提出之戶籍謄本可憑（見本院卷第71頁）
    ，可認屬實，惟原告主張兩造婚姻因上述情事已有難以維持
    之重大事由，自得依民法第1052條第2項訴請裁判離婚，則
    為被告否認，並以前詞置辯，經查：
　㈠兩造於88年1月29日結婚，並育有子女李為龍、李為鳳（均已
    成年）等事實，有原告提出之戶籍謄本為佐（見本院卷第17
    -19、71頁），足認為實。
　㈡兩造婚後原在新竹居住，嗣因子女就學及原告返回台北工作
    ，最後在臺北市○○區○○○路000巷0○0號3樓（下稱北投住處）
    ，與子女、原告父母同住生活，然於95年6月間因被告搬離
    遷住新竹，進而分居至今等情，除有前引戶籍謄本可證，並
    經兩造分別陳明在卷（見本院卷第10、57頁），復據李為鳳
    證稱：伊於110年間之前都住在北投住處，被告也住在那裡
    ，原告則是大部分住在新竹，只有在伊需要原告時，原告才
    會回來北投住處睡覺等語（見本院卷第121頁），及原告母
    親甲○○證稱：兩造未同住已10餘年，被告住在伊所有之北投
    住處，原告則是住在竹北，每天從竹北到台北上班，李為鳳
    高中時也是週末去住竹北，星期一早上再由原告開車載到北
    投復興高中上課等語（見本院卷第163-165頁），堪信屬實
    。
　㈢原告主張：伊在北投住處居住時，與被告分睡客廳沙發及房
    間等語，雖據李為鳳證述屬實（見本院卷第123頁），然參
    以李為鳳另證稱：原告不想與被告同睡所以睡沙發，因為彼
    此關係緊張及冷戰，不想與對方說話，且是原告比較容易這
    樣等語（見本院卷第123頁），堪信原告應係出於自己之意
    願與感受而在客廳沙發上就寢，並非遭到被告驅趕或阻撓，
    且原告未積極考慮言歸和好或修補夫妻感情，逕自選擇以冷
    漠疏離之方式對應處理，併衡以原告係較容易冷戰之一方，
    自難以此指摘被告為不當。又原告主張：伊母親在北投住處
    也長期睡在客廳沙發上等語，固為被告不爭執（見本院卷第
    57-58頁），惟甲○○既在本院證稱：北投住處有3間房間，原
    告住一間，伊之長子住一間，伊等住一間等語（見本院卷第
    165頁），可見甲○○未在自己之房間內就寢，而睡在客廳沙
    發之事，難認與被告有關，則原告復指稱：甲○○為家庭和諧
    ，只能任由被告占用房間，自己長期委屈睡在客廳沙發上，
    繼因無法忍受搬到新竹與伊同住云云，自非可信。再原告主
    張：兩造在北投住處同住時，無法溝通或形成共識，且被告
    為躲避家務刻意早出晚歸，每每回家吃完晚餐就進入房間休
    息，更與伊母親相處不佳，伊為避免兩造爭吵造成子女陰影
    ，才搬走到新竹與伊同住云云，均為被告否認，亦未舉證以
    實其說，難以採取。從而，原告未能證明其搬離北投住處，
    具有不能同居之正當理由，故兩造長期分居之事應屬可歸責
    於原告。
　㈣兩造分居後，原告雖曾為回應李為鳳之需要偶爾返回北投住
    處，另數次與被告攜同子女出席家庭聚會，業據李為鳳證述
    如上，及甲○○證稱：兩造於109年間曾與家人共同出遊等語
    （見本院卷第169頁），並有被告提出之107年2月16日、108
    年9月17日照片可憑（見本院卷第61-63頁），然於此之外則
    未見兩造尚有為維持夫妻感情生活之聯絡或往來，已據李為
    鳳證稱：兩造平常根本沒有聯絡，不知道是從什麼開始這樣
    ，通常就是要伊傳話，就是關於家長會、學校、報稅等語（
    見本院卷第123-125頁），可信為真。
　㈤兩造經常爭吵之事實，業據甲○○證稱：兩造一直在吵架，伊
    當初只要回去新竹，就會聽到兩造爭吵等語（見本院卷第16
    5頁），雖堪信屬實。然原告另主張兩造係因被告不願照顧
    子女、從事家務、工作賺錢、支付家庭生活費用及金錢觀念
    不佳，導致經常爭吵云云，則未舉證以實其說，難以採信，
    無從遽認僅應由被告為兩造經常爭吵之事負責。
　㈥原告主張：兩造已至少7年未有性生活，且被告一直持用伊之
    副卡消費，前後已由伊父母代償卡債數百萬元云云，均為被
    告否認，且未見原告舉證證明屬實，難以採信。
　㈦綜上，本院審酌兩造自95年間起長期分居至今，且除原告偶
    爾返回北投住處及出席家族聚會外，未見彼此間尚有為維持
    夫妻感情生活之積極聯絡來往，兩造更在婚後經常爭吵而感
    情不佳等情，均據敘明如上，如依客觀之標準審認，任何人
    倘處於兩造相同之境況，衡情亦將喪失維持婚姻之意欲，也
    難期兩造繼續以夫妻感情為立基而經營共同生活，或誠摯相
    愛及互信、互諒以協力保持婚姻之圓滿幸福，並難期有回復
    之可能，參照上揭法文規定及說明，應認原告主張兩造婚姻
    有難以維持之重大事由等語，值為採取。被告對此辯稱：伊
    於105年接受關節手術及進行復健時，原告仍然陪伴等語，
    雖未為原告爭執，並據李為鳳證述為實（見本院卷第123-12
    5頁），然參李為鳳亦證稱：原告雖然有去醫院陪過被告幾
    次，但不是很熱情那種，感覺不是發自內心想去，只是一種
    責任等語（見本院卷第125頁），仍難以此憑認原告對被告
    存有夫妻感情，故被告執此猶稱兩造婚姻並無破綻云云，無
    從採取。惟兩造婚姻出現前述難以維持重大事由之原因，除
    就經常爭吵而感情不佳及在分居後少有聯絡來往等部分，均
    應負起一定程度之責任，然原告既有在北投住處同居時，較
    容易採取冷戰態度，並以睡在客廳沙發上之冷漠疏離方式消
    極處理夫妻感情問題，更未能證明有正當理由，即自行搬離
    北投住處造成兩造長期分居，堪信應以原告之可責程度較高
    。從而，原告既為就婚姻破綻可責程度較高之一方，則其依
    民法第1052條第2項規定訴請裁判離婚，依上揭法文及說明
    ，核屬無理由，應予駁回。
四、本件事證明確，兩造其餘攻擊防禦方法及所提證據，核與判
    決結果無影響，不再逐一贅述論列，附此敘明。
五、訴訟費用負擔之依據：家事事件法第51條、民事訴訟法第78
    條。　　
中　　華　　民　　國　　111 　年　　5 　  月　　10 　 日
                  家事法庭      法  官  郭躍民
以上正本證明與原本無異。
如對本判決上訴，須於判決送達後20日內向本院提出上訴狀。如
委任律師提起上訴者，應一併繳納上訴審裁判費。
中　　華　　民　　國　　111 　年　　5 　　月　　10　　日
                                書記官  李姿嫻